臺北高等行政法院判決
　　　　　　　　　　　　　　　　　　 94年度簡字第00020號
原　　　告　法利科技實業股份有限公司
代　表　人　鄭客霖
被　　　告　財政部臺灣省北區國稅局
代　表　人　許虞哲（局長）住同上
送達代收人：黃淑琤
上列當事人間因營業稅事件，原告不服財政部中華民國93年11
月15日台財訴字第09300402990號訴願決定，提起行政訴訟。
本院判決如下：
    主  文
原告之訴駁回。
訴訟費用由原告負擔。
    事  實
一、事實概要：原告係經核准以電磁紀錄媒體申報營業稅資料之
    營業人，其民國（下同）92 年 7-8 月份營業人銷售額與稅
    額申報書（簡稱 401 表）於 92 年 9 月 15 日辦理申報，
    並繳納應納營業稅額 124, 802 元，惟經被告所屬楊梅稽徵
    所查得並無申報銷項媒體資料，乃依加值型及非加值型營業
    稅法（下稱營業稅法）第 49 條規定，加徵怠報金新臺幣（
    下同）30,000 元，原告不服，主張按營業稅法第 49 條規
    定，顯見加徵滯報金及怠報金之計算基礎不同，各為應納稅
    額及核定應納稅額，參諸所得稅法第 108 條第 2 項規定加
    徵怠報金係以稽徵機關核定之應納稅額為準，原告應納稅額
    業於同年 9 月 15 日申報完納在案，即無核定之應納稅額
    ，申經復查未獲變更，提起訴願，遭訴願決定駁回，遂向本
    院提起行政訴訟。
二、兩造聲明：
　(一)原告聲明：
    1.訴願決定及原處分均撤銷。
    2.訴訟費用由被告負擔。
  (二)被告聲明：
    1.駁回原告之訴。
    2.訴訟費用由原告負擔。
三、兩造之爭點：被告原處分按原告「應納稅額」計算加徵怠報
                金3萬元，是否適法？
  (一)原告主張：
    1.按營業稅法第49條規定：「營業人未依本法規定期限申報
      銷售額或統一發票明細表，未逾三十日者，每逾二日按應
      納稅額加徵百分之一之滯報金...；其逾三十日者，按核
      定應納稅額加徵百分之三十怠報金。... 」顯見加徵滯報
      金及加徵怠報金之計算基礎不同，一者為應納稅額，一者
      為核定應納稅額，參諸所得稅法第108條第2項「納稅義務
      人逾第七十九條規定之補報期限，仍未辦理結算申報，經
      稽徵機關依查得資料或同業利潤標準核定其所得額及應納
      稅額者，應按核定應納稅額另徵百分之二十怠報金。...
      」是加徵怠報金係以稽徵機關核定之應納稅額為準，本件
      原告92年7至8月應納稅額124,802元既已於92年9月15日申
      報銷售額時繳清，即無核定之應納稅額，被告據以原告自
      行繳納之124,802元為核定應納稅額再予計算加徵怠報金
      ，顯非妥當，應重行審酌。
    2.又新竹市稅捐處85年2月17日84竹市稅法字第31178號復查
      決定書及被告93年12月20日北區國稅法一字第0930033525
      號重核復查決定書之內容，於審理同一漏未申報統一發票
      明細表資料建檔，確以該案查獲時已無應繳未繳稅額，改
      按無應納稅額者，加徵1千元怠報金，依課稅公平原則，
      不宜為相異之處理。
  (二)被告主張：
    1.按「營業人除本法另有規定外，不論有無銷售額，應以每
      二月為一期，於次期開始15日內，填具規定格式之申報書
      ，檢附退抵稅款及其他有關文件，向主管稽徵機關申報銷
      售額、應納或溢付營業稅額。其有應納稅額者，應先向公
      庫繳納後，檢同繳納收據一併申報…前二項營業人，使用
      統一發票者，並應檢附統一發票明細表。」、「營業人未
      依本法規定期限申報銷售額或統一發票明細表，其未逾30
      日者，每逾2日按應納稅額加徵1﹪滯報金，金額不得少於
      4 百元，最高不得多於4千元；其逾30日者，按核定應納
      稅額加徵30﹪怠報金，金額不得少於1千元，最高不得多
      於1萬元。其無應納稅額者，滯報金為4百元，怠報金為1
      千元。」為行為時營業稅法第35條第1項及第3項、第49條
      所明定。次按「營業人經核准以電磁紀錄媒體申報營業稅
      資料, 應依營業稅法第35條規定之申申報期限，檢附左列
      資料向所在地稽徵機關辦理申報。1.當期（月）進項或銷
      項或進、銷項…資料電磁紀錄媒體。」為營業稅電子資料
      申報繳稅作業要點貳、二(一)所規定。
    2.本件原告為經核准以電磁紀錄媒體申報營業稅資料之營業
      人，92年7-8月份營業人銷售額與稅額申報書（401表）於
      92年9月15日辦理申報，並繳納應納營業稅額124,802元，
      惟經被告所屬楊梅稽徵所查得並無申報銷項媒體資料，乃
      依營業稅法第49條規定，按該期申報應繳稅額124,802元
      加徵怠報金30,000元。至原告參照所得稅法加徵怠報金係
      以核定之應納稅額為準，主張其92年7-8月份營業稅業已
      如期申報並繳納稅款，應無營業稅法第49條所稱逾30日按
      「核定應納稅額」加徵怠報金之適用云云。經查營業稅法
      第49條規定之立法理由，為明確區分有無應納稅額裁罰金
      額之不同，乃另修訂第35條規定營業人不論有無銷售額，
      均應於次期15日內申報，對無應納稅額者明定其滯報和怠
      報金額以資適用，是營業稅法第49條規定「…其無應納稅
      額者，滯報金為4百元，怠報金為1千元。」該「無應納稅
      額者」係指無銷售額而未申報者，次查營業稅法第49條係
      就營業人應申報而未申報之行為所作之處罰，其處罰計算
      基礎，除明定對「無應納稅額」者，所處之滯報和怠報金
      額外，其有應納稅額者，應依據「核定應納稅額」而非以
      「核定應補稅額」為計算基礎，是原告主張其並無應繳未
      繳稅額，原處分不應按應納稅額計算加徵怠報金乙節，實
      屬對法令之誤解。
    3.又原告主張新竹市稅捐處85年2月17日84竹市稅法字第311
      78號復查決定書及被告93年12月20日北區國稅法一字第09
      30033525號重核復查決定書之內容，於審理同一漏未申報
      統一發票明細表資料建檔，但已於申報前繳清營業稅，按
      無應納稅額者，加徵1千元怠報金，依課稅公平原則，不
      宜為相異之處理云云。經查新竹市稅捐處確以該案查獲時
      已無應繳未繳稅額，改按無應納稅額者，加徵1千元怠報
      金，而被告係基於訴願法第95、96條之規定；惟按首揭規
      定及立法理由，本案原告未依規定期限申報統一發票明細
      表及進項扣抵明細表，按核定應納稅額124,802元加徵30
      ﹪怠報金30,000元並無不合，原告猶執前詞爭議，遂提起
      行政訴訟，自難謂為有理由，是原處分請予維持。
    4.綜上論述，原處分、復查決定及訴願決定並無違誤，請准
      如答辯之聲明判決。
    理  由
一、按「營業人除本法另有規定外，不論有無銷售額，應以每二
    月為一期，於次期開始 15 日內，填具規定格式之申報書，
    檢附退抵稅款及其他有關文件，向主管稽徵機關申報銷售額
    、應納或溢付營業稅額。其有應納稅額者，應先向公庫繳納
    後，檢同繳納收據一併申報．．．前 2 項營業人，使用統
    一發票者，並應檢附統一發票明細表。」、「營業人未依
    本法規定期限申報銷售額或統一發票明細表，其未逾 30 日
    者，每逾 2 日按應納稅額加徵 1 ﹪滯報金，金額不得少於
    4 百元，最高不得多於 4 千元；其逾 30 日者，按核定應
    納稅額加徵 30 ﹪怠報金，金額不得少於 1 千元，最高不
    得多於 1 萬元。其無應納稅額者，滯報金為 4 百元，怠報
    金為 1 千元。」為行為時營業稅法第 35 條第 1 項及第 3
    項、第 49 條所明定。次按「營業人經核准以電磁紀錄媒體
    申報營業稅資料, 應依營業稅法第 35 條規定之申申報期限
    ，檢附左列資料向所在地稽徵機關辦理申報。1.當期（月）
    進項或銷項或進、銷項．．．資料電磁紀錄媒體。」另為營
    業稅電子資料申報繳稅作業要點貳二(一)所規定。
二、查本件原告為經核准以電磁紀錄媒體申報營業稅資料之營業
    人，92年7-8月份營業人銷售額與稅額申報書（401表）於92
    年9月15日辦理申報，並繳納應納營業稅額124,802元，惟經
    被告所屬楊梅稽徵所查得並無申報銷項媒體資料，乃依營業
    稅法第49條規定，按該期申報應繳稅額124,802元加徵怠報
    金30,000元，原告不服，主張按營業稅法第 49 條規定及參
    諸所得稅法第 108 條第 2 項規定，加徵怠報金係以稽徵機
    關核定之應納稅額為準，原告應納稅額業於同年 9 月 15
    日申報完納在案，即無核定之應納稅額，申經復查未獲變更
    ，提起訴願，遭訴願決定駁回，遂向本院提起行政訴訟之事
    實，有其復查申請書、被告滯怠報（409）核定稅額繳款書
    、營業人進銷項憑證交查異常查核清單、審查結果增減金額
    變更比較表及401 表等各附原處分卷足稽，堪認為真實。
三、原告訴稱參照所得稅法加徵怠報金之規定，係以核定之應納
    稅額為準，主張其 92 年 7-8 月份營業稅業已如期申報並
    繳納稅款，應無營業稅法第 49 條所稱逾 30 日按「核定應
    納稅額」加徵怠報金之適用云云。惟查，營業稅法第 49 條
    規定之立法理由，為明確區分有無應納稅額裁罰金額之不同
    ，乃另修訂第 35 條規定營業人「不論有無銷售額」均應於
    次期 15 日內申報之規定，尤其對「無應納稅額者」明定其
    滯報和怠報之金額以杜適用之爭議，是營業稅法第 49 條即
    明定：「．．．其無應納稅額者，滯報金為 4 百元，怠報
    金為 1 千元。」足知該條所謂「無應納稅額者」，當係指
    無銷售額而未申報者而言。次按營業稅法第 49 條係就營業
    人「應申報而未申報」之行為所作之處罰規定，其處罰計算
    基礎，除明定對「無應納稅額者」，應處之滯報和怠報金額
    外，其「有應納稅額者」，應依據「核定應納稅額」而非以
    「核定應補稅額」為計算基礎，是原告主張其並無應繳未繳
    稅額，原處分不應按「應納稅額」計算加徵怠報金乙節，實
    屬對法令之誤解。
四、原告另訴稱新竹市稅捐處 85 年 2 月 17 日 84 竹市稅法
    字第 31178 號復查決定書，及被告 93 年 12 月 20日北區
    國稅法一字第 0930033525 號重核復查決定書之內容，於審
    理同一漏未申報統一發票明細表資料建檔，但已於申報前繳
    清營業稅，按無應納稅額者，加徵 1 千元怠報金，依課稅
    公平原則，不宜為相異之處理云云。經查新竹市稅捐處確以
    該案查獲時已無應繳未繳稅額，改按無應納稅額者之規定，
    加徵 1 千元怠報金之情形。惟查原告所舉者，僅為個案，
    其處理情形是否符合上開稅法規定屬另一問題，尚不得以其
    他稅務機關對個案之處理拘束本院法律之適用，殊難比照辦
    理，仍應依首揭規定，參考其立法理由，而為解讀以為法律
    之適用，原告既未依規定期限申報「統一發票明細表及進項
    扣抵明細表」，被告爰核定就其應納稅額 124,802 元加徵
    30 ﹪怠報金 30,000 元之處分並無不合。
五、綜上，原告所訴委無足採，從而被告引據首揭規定加徵怠報
    金 3 萬元，並無違誤，復查及訴願決定予以維持，亦無不
    合。原告仍執前詞訴請撤銷，為無理由，應予駁回。
六、本件訴訟標的金額未逾 20 萬元，為適用簡易程序事件，本
    判決爰不經言詞辯論為之；又本件待證事實已明，兩造其餘
    之攻擊防禦方法，無庸一一論斷，併予敘明。
據上論結，本件原告之訴為無理由，爰依行政訴訟法第98條第3
項前段、236條、第233條第1項，判決如主文。
中　　華　　民　　國　　94　　年　 　9　　月　 30  　 日
                 臺 北 高 等 行 政 法 院   第 六 庭
      　　　　　　　　　　　　　　　　法　官　陳  鴻  斌
上為正本係照原本作成。
本件以訴訟事件所涉及之法律見解具有原則性者為限，始得於本
判決送達後20日內向本院提出上訴狀並表明上訴理由，如已於本
判決宣示後送達前提起上訴者，應於判決送達後20日內補具上訴
理由（均按他造人數附繕本），且經最高行政法院許可後方得上
訴。
中　　華　　民　　國　   94    年  　9  　月  　30　　日
                                      書記官  蔡  逸  萱
